臺灣高等法院刑事判決　　　　　　　　94年度上訴字第2885號
上　訴　人
即　被　告　丙○○
　　　　　　　　　　（另案於臺灣臺北監獄臺北分監執行中）
義務辯護人　曹大誠律師
上列上訴人因強盜等案件，不服臺灣板橋地方法院94年度訴字第
570號，中華民國94年6月23日第一審判決（起訴案號：臺灣板橋
地方法院檢察署94年度偵字第2775號），提起上訴，本院判決如
下：
    主  文
上訴駁回。
    事  實
一、丙○○曾有違反麻醉藥品管理條例、槍砲彈藥刀械管制條例
    、毒品危害防制條例、搶奪等前科，其中曾因違反毒品危害
    防制條例案件，經原審法院判處有期徒刑9月，於民國93年
    10月8日縮刑期滿執行完畢，後因搶奪案件，經原審法院以
    92年度訴字第1909號判處有期徒刑2年6月（現在執行中），
    猶不知警惕，為下列行為：
　　(一)丙○○意圖為自己不法之所有，基於竊盜之概括犯意，先
  　　於94年1月23日晚間9時許，在台北縣三重市○○街與富樂
    　街口，見甲○○所有之皮包1只（內含遠東國際商業銀行
      信用卡、誠泰銀行信用卡、慶華銀行信用卡、合作金庫金
      融卡、甲○○國民身分證、輕型機車駕駛執照各1張、記
      事本1本、鑰匙包1包（內含鑰匙3支）等物）懸掛在機車
      把手上，即以徒手竊取之，得手後旋即逃逸，並將其中鑰
      匙包1包、記事本1本置於臺北縣蘆洲市○○街112號前水
      溝內及樓下垃圾桶內，皮包1只置於臺北縣三重市○○街
      309號內樓梯下。
　　(二)丙○○與乙○○謀議騎機車找尋搶奪之對象伺機行搶，復
  　　意圖為自己不法之所有，丙○○基於承前竊盜之概括犯意
    　及強奪之犯意，並與乙○○基於犯意之聯絡與行為之分擔
      ，於94年1月25日凌晨某時許，在臺北縣三重市○○街某
      處，以自備之鑰匙竊取車牌號碼不詳之重型機車1部，得
      手後供其等騎乘之用，並以之做為搶奪之工具。於同日凌
      晨4時30 分許，乙○○騎乘前開竊得之重型機車搭載丙○○，行經臺北縣大智街100號前時，見丁○○單獨行走於
      該處，左肩背負旅行袋1個（內含衣服、長褲各1件、內衣
      褲1套及保養品、化妝品各1組等物），即由丙○○施不法
      腕力下手行搶，丁○○因發覺其旅行袋被搶而與之拉扯，
      丙○○、乙○○為取得前開旅行袋，竟將搶奪犯意提昇為
      強盜犯意，由丙○○用力拉扯前開旅行袋，由乙○○加速
      行駛，將丁○○拖行約10公尺，使丁○○受有頭右後枕血
      腫4乘以3公分、右膝擦傷2乘以2公分之傷害，使旅行袋之
      提帶因遭猛力拉扯而斷裂（傷害及毀損部分均未據告訴）
      ，以此強暴之方式至使丁○○不能抗拒而鬆手，丙○○、
      乙○○遂取得前開旅行袋，得手後旋即逃逸。嗣於同日凌
      晨4時35分許，為警在臺北縣三重市○○○路53號前查獲
      丙○○，並扣得丁○○所有之前開旅行袋（已發還丁○○
      ），並依其供述在臺北縣蘆洲市○○街112號前水溝內及
      樓下垃圾桶內，扣得甲○○所有之前開鑰匙包1包、記事
      本1本，在臺北縣三重市○○街309號內樓梯下扣得皮包1
      只（均已發還甲○○）。並為警循線於94年1 月30日在臺
      北縣五股鄉○○路○段237號之14號前查獲乙○○（乙○○
      於本案審理中撤回上訴而判刑確定）。
二、案經臺北縣政府警察局三重分局報告臺灣板橋地方法院檢察
    署檢察官偵查起訴。
    理  由
一、證據能力部分：按被告以外之人於審判外之言詞或書面陳述
    ，除法律有規定者外，不得作為證據，刑事訴訟法第159 條
    第1 項定有明文。本件公訴人所引用做為證據之證人丁○○
    於警詢中之證述，係屬審判外之陳述，又無例外得為證據之
    情形，應認無證據能力，核先敘明。
二、訊據上訴人即被告丙○○固不否認上開竊盜與取得被害人丁○○所有之旅行袋1只之事實，核與被害人甲○○於警詢中
    指述情節相符，並有贓物認領保管單乙紙（甲○○部分）在
    卷可稽。惟均矢口否認有何強盜犯行，辯稱：其僅係乘被害
    人不注意而為搶奪，並無拉扯被害人旅行袋之事實，其所為
    並非強盜云云。惟按搶奪與強盜雖同具不法得財之意思，然
    搶奪僅係乘人不備公然掠取，若施用強暴、脅迫或他法使被
    害人身體或精神上處於不能抗拒之狀態，而取其財物或令其
    交付者，則為強盜，最高法院94年臺上字第2266號判決意旨
    可資參照。又強盜與搶奪，僅於取得財物之手段不同，於同
    為自己不法所有，以非法方法取得他人財物之點，二者並無
    差異，故搶奪者，在同一處所為繼續其一貫搶奪行為時中途
    變更為強盜之手段，其犯意已提昇，仍只成立一強盜罪，最
    高法院84年臺上字第6351號判決意旨亦可資參照。從而倘被
    告初始雖以搶奪之犯意施不法腕力行搶，然若進而施強暴、
    脅迫，並至使被害人不能抗拒，而遂行其取得財物之意，則
    初始之搶奪犯意已提昇為強盜之犯意，即應依強盜罪論處。
    次按所謂強暴，係指直接或間接對於人之身體施以暴力，壓
    制被害人之抗拒，或使被害人處於不能抗拒之狀態而言；而
    強盜罪之所謂「不能抗拒」，係指行為人所為之強暴、脅迫
    等不法行為，就當時之具體事實，予以客觀之判斷，足使被
    害人身體上或精神上達於不能或顯難抗拒之程度而言，最高
    法院94年度臺上字第3004號判決、94年臺上字第2266號判決
    亦採同旨。經查：被告丙○○及同案被告乙○○取得被害人
    丁○○財物之過程，業據被害人丁○○於原審法院審理中結
    證稱：伊走在三重市○○街靠右手邊，左手提著旅行袋，右
    手肩上揹著皮包，當時看到1台機車從旁邊經過擦到其手，
    伊以為該機車騎士是不小心撞到，然擦撞後就感覺到左手旅
    行袋有拉力，坐在機車後座拉其旅行袋之人轉過頭看伊一眼
    ，伊就用左手開始跟他拉，雙方對看大約3秒，這中間雙方
    還是繼續拉著但是沒有用力，對看3秒後，機車後座之人就
    轉過頭去用力拉其旅行袋，機車同時突然加速往前，伊就跌
    倒，尖叫一聲，但其手還是抓著旅行袋，用兩隻手抓著，他
    硬要搶走，伊就跌倒被拖行大約10公尺，過程中因跌倒在地
    ，膝蓋擦傷，拖行過程中頭也撞到地上，皮包提帶是在被拖
    行時拉扯斷裂的，當時其穿長袖、長褲，褲子右邊膝蓋部位
    破掉，外套左手肘與地面接觸時亦有破損，之後因為其被拖
    行跌倒很痛而且其當時有嚇到，沒有辦法抵抗，所以就不得
    不鬆手，被告得手後就加速逃逸等語明確。而被害人丁○○
    確實因遭被告拖行而受傷之事實，亦有佑民醫院醫診字第00
    00012158號診斷證明書乙紙、受傷照片乙幀附卷可稽，觀諸
    前開診斷證明書所載丁○○所受傷勢情形為頭右後枕血腫4
    乘以3公分、右膝擦傷2乘以2公分之傷害，核與證人丁○○
    所證情節相符。參諸卷附之被害人丁○○案發後照片及旅行
    袋照片所示被害人丁○○右膝部位之長褲確實有破損之情形
    ，旅行袋提帶其中1條亦呈斷裂之狀態，亦與證人丁○○證
    述情節相符。足徵證人丁○○之證述與卷內證據相符，並無
    瑕疵。被告丙○○於94年1月25日檢察官偵訊中亦稱：是被
    告乙○○載他，他當時從丁○○旁邊經過，他扯斷丁○○的
    皮包，剛好放在手腕上勾著，丁○○拉扯之間跌倒等語。亦
    自承其確實有搶被害人丁○○之旅行袋，扯斷該旅行袋，並
    使被害人丁○○跌倒之事實。而被害人丁○○防護自己旅行
    袋時，被告丙○○叫同案被告乙○○快加油門等情，亦據同
    案被告乙○○於警詢及檢察官偵訊中供述明確。則本件同案
    被告乙○○騎乘機車搭載被告丙○○，由被告丙○○施不法
    腕力行搶被害人丁○○旅行袋時，遭被害人丁○○發覺以手
    拉住旅行袋提帶反抗，而未得手之際，猶執意由被告丙○○
    用力拉扯被害人丁○○之旅行袋提帶，同案被告乙○○同時
    加油門加速駛離，使被害人丁○○跌倒在地，遭被告等所騎
    機車拖行約10公尺，受有右膝蓋擦傷、頭右後枕血腫之傷害
    ，並因猛力拉扯，使旅行袋提帶斷裂，即已超越施不法腕力
    之程度，而係直接對人之身體施以暴力，壓制被害人之抗拒
    ，確屬實施強盜罪之強暴手段。而被告為取得財物，對反抗
    之被害人丁○○持續施以強暴手段，導致被害人丁○○跌倒
    在地，遭強行拖行，拖行期間受有前開傷害，終因傷口疼痛
    ，且處於驚嚇之狀態，力竭不敵，始鬆手遭強行取走財物，
    客觀上已足使被害人丁○○身體上及精神上達於不能或顯難
    抗拒之程度。又被害人丁○○主觀上係因被拖行，沒有辦法
    抵抗，不得已鬆手等情，業據其於原審法院審理中證述明確
    ，則被害人主觀上亦達於不能抗拒之程度。應可認被告確實
    已將搶奪犯意提昇為強盜之犯意，並至使被害人丁○○不能
    抗拒而取被害人丁○○之旅行袋。綜上所述，被告前開所辯
    無非避重就輕卸責之詞，尚難採信，此外並有贓物認領保管
    單乙紙（丁○○部分）附卷可憑。本件事證明確，被告丙○○犯行洵堪認定。
三、核被告丙○○之所為，係犯刑法第320條第1項之竊盜罪，及
    同法第328條第1項之強盜罪。被告丙○○與同案被告乙○○
    就竊取車牌號碼不詳之重型機車及強盜丁○○財物犯行間，
    有犯意聯絡與行為分擔，為共同正犯。被告丙○○先後2次
    竊盜犯行，時間緊接，方法相同，觸犯構成要件相同之罪名
    ，顯係基於概括犯意為之，應依連續犯規定論以一罪。被告
    丙○○所為連續竊盜犯行，與其所為強盜犯行間，有方法結
    果之牽連關係，應從一重之強盜罪論處。又被告丙○○有事
    實欄所載前科及執行情形，此有卷附本院被告前案紀錄表乙
    紙可按，其於前案執行完畢五年內再犯本罪，為累犯，應依
    法加重其刑。
四、原審同此事實認定，依刑法第28條、第56條、第320條第1項
    、第328條第1項、第55條、第47條（原判決漏引罰金罰鍰提
    高標準條例第1條前段，應予補正），審酌被告犯罪之動機
    、目的、手段，對被害人丁○○身心造成之危害等一切情狀
    ，量處有期徒刑陸月貳月，認事用法，核無違誤。被告上訴
    僅承認有搶奪及竊盜之事實，而否認有強盜之犯意，揆諸前
    開說明，自無可採，其上訴為無理由，應該駁回。原判決事
    實欄載明被告以自備之鑰匙竊取機車，查同案被告乙○○於
    原審供稱該車鑰匙為丙○○哥哥之機車鑰匙（原審卷第49頁
    ），是本件犯案之機車鑰匙非被告所有，應可認定，不得依
    法宣告沒收，併此敘明。
據上論斷，應依刑事訴訟法第368條，判決如主文。
本案經檢察官蔡薰慧到庭執行職務。
中　　華　　民　　國　　94　　年　　12　　月　　16　　日
　　　　　　　　　刑事第十五庭審判長法  官  蔡永昌
　　　　　　　　　　　　　　　　　  法　官　張正亞
　　　　　　　　　　　　　　　　　  法　官　陳榮和
以上正本證明與原本無異。
如不服本判決，應於收受送達後十日內向本院提出上訴書狀，其
未敘述上訴之理由者並得於提起上訴後十日內向本院補提理由書
（均須按他造當事人之人數附繕本）。
                                    書記官　劉麗芬
中　　華　　民　　國　　94　　年　　12　　月　　19　　日
附錄：本案論罪科刑法條全文
刑法第320條第1項
（普通竊盜罪、竊佔罪）
意圖為自己或第 3 人不法之所有，而竊取他人之動產者，為竊盜
罪，處五年以下有期徒刑、拘役或五百元以下罰金。
刑法第328條第1項
意圖為自己或第3人不法之所有，以強暴、脅迫、藥劑、催眠術
或他法，至使不能抗拒，而取他人之物或使其交付者，為強盜罪
，處五年以上有期徒刑。
